【裁判字號】    98,調訴,1
【裁判日期】    991018
【裁判案由】    宣告調解無效
【裁判全文】
臺灣基隆地方法院民事裁定               98年度調訴字第1號
原      告  甲○○○○○○○○.
常務監察人(自稱)
            丙○○
訴訟代理人  羅瑞洋律師
上列原告與被告戊○○等間宣告調解無效事件，本院裁定如下：
    主  文
丙○○應於本裁定送達翌日起十日內，補正為原告法定代理人之
法定代理權欠缺。
    理  由
一、按原告之訴，有原告無訴訟能力，未由法定代理人合法代理
    之情形者，法院應以裁定駁回之。民事訴訟法第249 條第1
    項第4 款定有明文。又無訴訟能力之人，應由法定代理人合
    法代理起訴，乃訴訟合法成立要件之一，法定代理權有無欠
    缺屬法院應依職權調查之事項，不問訴訟程度如何，法院應
    隨時依職權調查之。
二、本件原告甲○○○○○○○○係由自稱常務監察人之丙○○
    ，以甲○○○○○○○○之法定代理人身分提起本件訴訟。
    然「按祭祀公業無論已否登記為法人，依法人或非法人團體
    之例，均應列祭祀公業為當事人，並列祭祀公業之管理人為
    其法定代理人。本件再抗告人係祭祀公業(本院按即本件訴
    訟之原告即甲○○○○○○○○)，於民國九十四年十月九
    日召開派下員臨時大會，選任第四屆管理委員及監察人，由
    各房推選之管理委員、監察人中選任戊○○為主任委員（即
    管理人）、趙捷卿為常務監察人，有會議紀錄及桃園縣大溪
    鎮公所九十四年十二月七日溪鎮民字第○九四○○二四六一
    二號函可稽。是再抗告人之法定代理人為戊○○。且台灣桃
    園地方法院（下稱桃園地院）依相對人之聲請於九十八年九
    月十五日為定暫時狀態處分，命再抗告人於該院九十八年度
    訴字第九七五號事件判決確定前，不得召開派下員大會重新
    改選新任管理委員及監察人，相對人並據以聲請執行，經桃
    園地院於九十八年九月十六日核發執行命令在案，有桃園地
    院九十八年度裁全字第二六四六號裁定及九十八年九月十六
    日桃院永九八司執全梅字第一二二六號執行命令可稽。則再
    抗告人違背該定暫時狀態處分，召開派下員大會改選趙新吉
    為管理人，自不生效力。戊○○既未經再抗告人派下員依其
    管理暨組織規約第八條前段之規定解除職務，亦未經法院裁
    定禁止其行使管理人職務，則再抗告人於合法選任新任管理
    人之前，戊○○仍為再抗告人之管理人。又丙○○係再抗告
    人之第四屆管理委員，趙捷卿則為第四屆常務監察人，管理
    委員及監察人均須由派下員選任，再抗告人管理暨組織規約
    並未規定經選任之管理委員及監察人得自行調換職務，其二
    人雖協議自行調換職務，並不生效力。丙○○既非再抗告人
    之監察人，自無從推選為常務監察人。末查，再抗告人主張
    戊○○違背管理人之職務而代表再抗告人與相對人通謀成立
    調解等情縱屬實，戊○○固因自身之利害關係，難期其代表
    再抗告人為本件聲請，參照司法院院解字第三三二八號解釋
    意旨，於此情形，應由其他管理委員共同代表再抗告人為之
    。而再抗告人之第四屆管理委員除戊○○、乙○○（已死亡
    ）及相對人丁○外，尚有丙○○、趙新吉、趙承波、趙彥維
    、趙光根及趙春，依丙○○提出之委任書，僅由趙新吉、趙
    承波及趙彥維等人簽名，授權其代表再抗告人對戊○○及相
    對人提起民、刑訴訟，尚難認丙○○已取得合法代表權，而
    得代表再抗告人為本件聲請及抗告。丙○○既無代表再抗告
    人為本件再抗告之權限，且趙新吉聲明承受本件程序亦不合
    法。」此已經最高法院於99年度台抗字第734號民事確定裁
    定所認定，有該案民事裁定書影本1件在卷可稽，是丙○○
    以原告之法定代理人名義提起本件訴訟，乃未經合法代理，
    揆之首揭規定，自應裁定命丙○○補正此項欠缺，逾期不補
    ，則駁回其訴。
三、依民事訴訟法第249條第1項但書第4款規定，裁定如主文。
中    華    民    國    99    年    10    月    18    日
                  民事庭法  官  徐世禎
以上正本係照原本作成。
本件裁定不得抗告。
中    華    民    國    99    年    10    月    18    日
                        書記官  陸清敏

司法院資訊處製作；財團法人民間司法改革基金會備份。
